臺灣高等法院臺中分院刑事判決　　　　94年度上訴字第1260號
上　訴　人
即　被　告　丙○○
指定辯護人　本院公設辯護人　丁○○
上列上訴人因違反槍砲彈藥刀械管制條例案件，不服臺灣臺中地
方法院94年度重訴緝字第17號中華民國 94年5月17日第一審判決
（起訴案號：臺灣臺中地方法院檢察署 91年度偵字第24549號）
，提起上訴，本院判決如下：
    主 　　 文
上訴駁回。
    事 　　 實
一、丙○○有違反槍砲彈藥刀械管制條例等前科，於民國九十一
    年十月十八日之前約五日，在臺中市○○街二一巷十號，明
    知真實姓名不詳之人交其保管之物品為具殺傷力之美國ＫＥ
    Ｌ－ＴＥＣＣＮＣ廠製Ｐ－１１型口徑九ＭＭ制式半自動手
    槍一支（含彈匣一個，獲案管制編號0000000000
    號，詳如附表編號一所示）及口徑九ＭＭ制式子彈六顆（詳
    如附表編號二所示），竟仍予收受保管，未經許可寄藏上開
    槍、彈。嗣於九十一年十二月十八日十三時十分許，丙○○
    將裝有上開槍、彈之皮包放進其所駕駛之車牌號碼Ｘ六－六
    八八七號自用小客車右前座，正欲進入該自用小客車之際，
    為在該處埋伏之員警當場查獲，並扣得如附表所示之槍、彈
    。
二、案經內政部警政署刑事警察局、臺中市警察局、及臺中市警
    察局第二分局移請臺灣臺中地方法院檢察署檢察官偵查起訴
    。
    理 　　 由
一、訊據上訴人即被告丙○○雖對於右揭時地為警查獲如附表所
    示槍、彈之事實坦承不諱，惟矢口否認有何違反槍砲彈藥刀
    械管制條例之犯行，辯稱：被查獲之槍彈係伊與甲○○二人
    ，先前替蕭中文搬家時，甲○○留在伊車上後行李廂內，後
    來甲○○打電話叫伊歸還，伊準備交還甲○○時即為警查獲
    ，因槍彈係放在一個皮製硬材質料的包包內，伊原本不知道
    裡面裝有槍彈云云。
二、經查：
（一）扣案槍、彈確係被告於為警查獲前約五日，在臺中市○○
      街二一巷十號受寄保管一節，業據被告於九十一年十二月
      十九日警詢中供明在卷（台中市警察局刑案偵查卷第五頁
      ），證人即查獲本案之員警張銘德於原審審理中亦證稱：
      警察先在現場埋伏，待被告攜帶裝有扣案槍、彈之包包出
      現，並將該包包放進被告所駕駛之自用小客車內後，正欲
      進入該自用小客車之際，為警上前盤查，並在包包內扣得
      槍、彈，當時現場只有一個包包，裝有扣案槍、彈，及被
      告之藥袋等語（原審卷第九二頁至第九五頁），扣案槍、
      彈既與被告所用之藥品一起裝在同一個皮包內，被告理應
      知悉該皮包內裝有槍、彈，其所辯不知皮包內裝有槍、彈
      ，顯不足採信；扣案槍、彈，經送請內政部警政署刑事警
      察局鑑定結果，認係美國ＫＥＬ－ＴＥＣＣＮＣ廠製Ｐ－
      １１型口徑九ＭＭ制式半自動手槍，及口徑九ＭＭ（九乘
      一九ＭＭ）制式子彈，均具殺傷力，有內政部警政署刑事
      警察局九十二年一月二十八日刑鑑字第○九一○三四○九
      三三號槍彈鑑定書在卷可稽（九十一年度偵字第二四五四
      九號偵查卷第九六至一○七頁）。
（二）被告於原審審理中先辯稱：伊於為警查獲前約五、六天，
      受蕭中文之託幫忙蕭中文搬家，為警查獲前一日，蕭中文
      打電話問伊是否有一包物品在伊處，伊至自用小客車查看
      ，看到車箱內有一個非伊所有之包包後，即答覆蕭中文稱
      物品確在伊處，蕭中文稱隔日要取回，並於翌日即為警查
      獲當日早上打電話予伊，叫伊把該包物品交還，待伊開車
      出來即為警查獲。且為警查獲當時伊車內有二個包包，一
      個是裝有扣案槍、彈之包包，另一個包包則裝有伊之藥品
      等物，直至為警查獲時止，伊均未曾打開蕭中文之包包，
      所以不知該包包內裝有槍、彈云云，嗣改稱：扣案槍、彈
      實係「甲○○」所有云云，與其在本院所辯，前後均不同
      ，已難遽予採信；證人蕭中文雖於警詢時供稱：丙○○於
      九十一年十二月十四日載伊至台中縣新社鄉山區居住，當
      時伊把扣案槍、彈放在伊所有皮包內，因下車時忘記帶下
      車，十八日伊下山後，打電話告訴他將伊皮包帶來，他尚
      未交還皮包之前即被警方查獲，至於他是否知道皮包內有
      槍枝伊不知道云云（第二四五四九號偵查卷第四九頁、第
      五十頁），惟其於原審審理中業據證稱：警察查獲伊與丙
      ○○後，伊與丙○○均表示不願接受夜間訊問，二人即一
      起被帶到警察局地下室休息，當晚丙○○對伊稱伊已被查
      獲持有其他槍、彈，如伊扛下本案，會幫伊請律師辯護，
      伊始應允扛下本案犯行等語（原審卷第八八頁至八九頁）
      ，核與被告於同日審理中所供：蕭中文所述無誤，當時是
      因為「甲○○」尚未曝光，伊才請蕭中文扛下本案等情相
      符（原審卷第九二頁、第九五頁），證人蕭中文於警訊時
      所證扣案槍、彈係其所交付云云，應係迴護被告之詞，尚
      難資為被告有利之認定。且查甲○○已於九十四年三月八
      日死亡，有死亡證明書影本一份在卷足稽，關於被告該分
      所供之偽已無從查證，復與其先前供迥異，自亦未可遽扣
      案槍、彈確係甲○○所寄藏，被告所辯係事後飾卸之詞，
      不足採信，事證明確，被告犯行堪以認定。
三、被告丙○○行為後，槍砲彈藥刀械管制條例雖於九十四年一
    月二十六日修正公布，並於同年月二十八日生效，惟該條例
    新舊條文變動內容，僅修正該條例第四條、第八條、第十六
    條、第二十條、增定第二十條之一，並刪除原條文第十條、
    第十一條、第十七條之規定，於被告所犯該條例第七條第四
    項、第十二條第四項之罪，則未有修正，是本案並無新舊法
    比較適用之問題，合先敘明。核被告所為，係犯槍砲彈藥刀
    械管制條例第七條第四項之未經許可寄藏手槍罪及同條例第
    十二條第四項之未經許可寄藏子彈罪。被告一行為同時寄藏
    制式手槍及子彈，觸犯前述二罪名，為想像競合犯，應依刑
    法第五十五條之規定，從一重之槍砲彈藥刀械管制條例第七
    條第四項之未經許可寄藏手槍罪處斷。又按寄藏與持有，均
    係將物置於自己實力支配之下，僅寄藏必先有他人之持有行
    為，而後始為之受寄代藏而已，故寄藏之受寄人受託代為保
    管，其保管之本身，亦屬持有，不過，此之持有係受寄之當
    然結果（最高法院七十四度年臺上字第三四○○號判例意旨
    參照）。本案被告係受不詳姓名之人所託而代為保管上開槍
    、彈，被告係受寄代藏槍、彈，而非為自己持有，法律上僅
    就「寄藏」行為為包括之評價，不另就「持有」予以論罪。
    再本案檢察官雖僅起訴被告單純持有扣案槍、彈之事實，惟
    被告寄藏槍、彈之事實，與經起訴部分既具有實質上一罪關
    係，而為起訴效力所及，本院自應併予審理。至刑事訴訟法
    第三百條規定有罪之判決，得就起訴之犯罪事實變更檢察官
    所引應適用之法條，其所謂犯罪事實，係指單純一罪之單一
    事實及實質上一罪之「全部犯罪事實」而言，始有變更起訴
    法條之適用，亦即在不擴張及減縮原訴之原則下，法院得就
    有罪判決，於不妨害基本社會事實同一之範圍內，自由認定
    事實，變更檢察官所引應適用之法條而言（最高法院八十八
    年度臺上字第五五九一號、八十九年度臺上字第二三九○號
    判決意旨參照）。本件被告寄藏槍、彈犯行雖與公訴人起訴
    持有之罪名有異，惟持有、寄藏子彈係規定在同一條項，且
    未變更原起訴基本事實，尚無變更起訴法條之必要，附此敘
    明。
四、原審法院適用槍砲彈藥刀械管制條例第七條第四項、第十二
    條第四項，刑法第十一條前段、第五十五條、第四十二條第
    三項、罰金罰鍰提高標準條例第二條之規定，並審酌被告有
    違反槍砲彈藥刀械管制條例等前科，有臺灣高等法院被告全
    國前案紀錄表在卷足憑，素行非佳，及槍、彈氾濫之情形將
    影響社會之治安，被告竟仍代他人寄藏，惡性非輕，犯罪後
    猶飾詞圖卸罪責等一切情狀，量處被告有期徒刑伍年陸月，
    併科罰金新臺幣貳拾萬元，並就罰金部分諭知易服勞役之折
    算標準。另敘明扣案之制式手槍一支（含彈匣一個）、及如
    附表編號二所示鑑餘部分之子彈（即未經試射之子彈），為
    具有殺傷力之槍、彈，係違禁物，不問屬於犯人與否，均應
    依刑法第三十八條第一項第一款規定，予以宣告沒收，至如
    附表編號二所示子彈於鑑定時經試射部分，已失其原有子彈
    之結構及效能，不再具有殺傷力，已非違禁物，爰不予宣告
    沒收，其認事用法尚無不合，量刑亦稱妥適，被告上訴意旨
    以否認犯罪云云指摘原判決不當，並無可取，為無理由，應
    予駁回。
五、據上論斷，應依刑事訴訟法第三百六十八條，判決如主文。
本案經檢察官乙○○到庭執行職務。
中　　華　　民　　國　　94　　年　　9 　　月　　22　　日
              刑事第十庭  審判長法　官　林　照　明
              　　　　　　　　　法　官　唐　光　義
              　　　　　　　　　法　官　林　清　鈞
上列正本證明與原本無異。
如不服本判決應於收受送達後十日內向本院提出上訴書狀，其未
敘述上訴之理由者並得於提起上訴後十日內向本院補提理由書（
均須按他造當事人之人數附繕本）。
　　　　　　　　　　　　　　　　書記官　劉　恒　宏
中　　華　　民　　國　　94　　年　　9 　　月　　22　　日
附錄本判決論罪科刑法條全文：
槍砲彈藥刀械管制條例第七條第四項：
未經許可，持有、寄藏或意圖販賣而陳列第一項所列槍砲、彈藥
者，處五年以上有期徒刑，併科新台幣一千萬元以下罰金。
槍砲彈藥刀械管制條例第十二條第四項：
未經許可，持有、寄藏或意圖販賣而陳列子彈者，處五年以下有
期徒刑，併科新台幣三百萬元以下罰金。
附表：
編號一：美國ＫＥＬ－ＴＥＣＣＮＣ廠製Ｐ－１１型口徑九ＭＭ
        制式半自動手槍一支（含彈匣一個）
編號二：制式九ＭＭ口徑子彈六顆（因與同日另案被告蕭中文被
        查獲持有之制式子彈二十二顆，合計二十八顆一起送請
        鑑定是否有殺傷力而混同）其中有九顆（無從區別係取
        樣被告被查獲子彈或蕭中文被查獲子彈）因鑑定而試射
        ）。
      　　　　　　　　　　　　　　　　　　　　　　　　Ｒ
